# 请教陈版主：股东捐赠是计入营业外收入还是资本公积

提问人：AAsan 时间：2011-03-26 18:13:09
我们客户增资扩股，增资合同规定：溢价部分购买该客户的不良资产，但这些不良资产仍委托该客户经营管理，资产处置收入以股东捐赠的形式归客户所有。
现想请教，资产处置后获得股东的捐赠收入应该记入营业外收入还是记入资本公积。
有些细节问题补充： 1 、增资、资产购买、资产处置后捐赠等都是在同一个合同； 2 、原有股份 4 亿股，该次增资扩增发2.8亿股，现有股份6.8亿股；增发前后股东都比较分散，没有股东的股份超过5%。 3 、资产处置收入金额较大，约占今年全年收入5%，利润的15%。
我的想法： 1 、对于企业接受的捐赠和债务豁免，旧准则都要求计入“资本公积”权益类科目，新准则计入“营业外收入”损益类科目。
2 、为了从财务角度遏止了关联企业之间的利润操纵，财政部《关于做好执行会计准则企业 2008 年年报工作的通知》（财会函〔 2008 〕 60 号）认为，从经济实质上判断，这种行为属于控股股东对企业的资本性投入，应作为权益性交易，相关利得计入“资本公积”科目。 3 、我仔细阅读了陈版主等老师 2007 年的一篇内容相似的帖子http://bbs.esnai.com/frame.php?
frameon=yes&referer=http%3A//bbs.esnai.com/thread-3905834-1-1.html, 该帖子基本上是对财会函（ 2008 ） 60 号的解读，控股股东捐赠后仍对捐赠资产具有控制权和只是改变了对捐赠资产的请求形式。也就是判读是否计入资本公积的依据，是捐赠者是否是（直接或间接）的控股股东。 4 、另外一种想法，就是抛开财会函〔 2008 〕 60 号，从准则关于收入或投入的定义，应该是以经济实质上该捐赠是否属于资本性投入，如是，不管是否控股股东，均需计入资本公积。 总结一下我的想法：判断股东捐赠计入收入还是权益，关键是看“控股与否”还是“是否具有资本性投入的实质”？还是两者必须同时具备？

回答人：chenyiwei
回复 地板 AAsan 的帖子赞同你的看法：由于增资扩股协议中，购买股份与捐赠是捆绑在一起，捐赠是购买股份的必要条件，因此两者应当作为一个整体的一揽子交易，一并进行会计处理。因此该交易整体上作为一项权益性交易，计入资本公积的可能性是相当大的。

回答人：chenyiwei
回复 9 楼 AAsan 的帖子判断是否构成权益性交易，一个基本的考虑点是：该交易是否是基于投资者与被投资企业之间投资与被投资、控制与被控制的特定关系才得以发生，也就是不可能发生于不存在这些关系的独立第三方之间。交易对方是否为控股股东，并不是判断是否构成资本性投入的必要条件。尽管实务中此类资本性投入较多地发生于公司与其控股股东之间，但不能排除与非控股股东之间（尤其是像本案例这样的没有控股股东的金融机构等情形）的交易构成非控股股东的资本性投入的情况。
可以比较一下证监会发布的关于做好 2008 、 2009 、 2010 年年报工作的公告中对此问题的措词变化：
证监会公告[2008]48号： (四)充分关注关联方之间特殊交易的经济实质，并做出充分的信息披露 公司应充分关注控股股东、控股股东控制的其他关联方、上市公司的实际控制人等向公司进行直接或间接捐赠行为(包括直接捐赠现金或实物资产、直接豁免或代为清偿债务等)的经济实质。如果交易的经济实质表明属于控股股东、控股股东控制的其他关联方或上市公司实际控制人向上市公司资本投入性质的，公司应当按照企业会计准则中"实质重于形式"的原则，将该交易作为权益交易，形成的利得计入所有者权益(资本公积)。
证监会公告[2009]34号： (二)合理认定权益性交易取得的经济利益流入 按照企业会计准则及有关监管规定，上市公司的控股股东、控股股东控制的其他关联方、上市公司的实质控制人等对上市公司进行直接或间接的捐赠、债务豁免等，从经济实质上判断属于资本投入性质的，上市公司取得的经济利益流入应计入所有者权益。上市公司的控股股东、控股股东控制的其他关联方、上市公司的实质控制人等与上市公司之间发生的交易，如果交易价格显失公允，上市公司对于取得的超过公允价值部分的经济利益流入应比照上述原则处理。
证监会公告[2010]37号： （二）关注关联方之间特殊交易的经济实质，合理确认权益性交易的经济利益流入 公司应区分股东的出资行为与基于正常商业目的进行的市场化交易的界限。对于来自于控股股东、控股股东控制的其他关联方等向公司进行直接或间接的捐赠行为（包括直接或间接捐赠现金或实物资产、直接豁免、代为清偿债务等），交易的经济实质表明是基于上市公司与捐赠人之间的特定关系，控股股东、控股股东控制的其他关联方等向上市公司资本投入性质的，公司应当将该交易作为权益性交易。

回答人：chenyiwei
回复 13 楼 不是白领 的帖子如果属于企业所得税应税收入的，可以按扣除企业所得税后的净额计入资本公积。

回答人：chenyiwei
回复 15 楼 不是白领 的帖子这种接受捐赠所得是可以用于弥补亏损的。因此可以将捐赠收入减去尚在税前补亏期内的未弥补税务亏损后的正差额乘以税率，以计算出的税额冲减所确认的资本公积。

提问人：chenyiwei 时间：2011-03-29 22:27:49
这里所说的“弥补亏损”是从税务角度而言的，即这部分款项在收到时，税务上认为属于接受捐赠所得，需计入应纳税所得额，所以也就可以用于弥补累计的税务亏损。作为权益性交易计入资本公积只是会计上的处理，会计和税务是两个互相独立的体系。

回答人：chenyiwei
回复 18 楼 快枪 的帖子这里所说的“弥补亏损”是从税务角度而言的，即这部分款项在收到时，税务上认为属于接受捐赠所得，需计入应纳税所得额，所以也就可以用于弥补累计的税务亏损。作为权益性交易计入资本公积只是会计上的处理，会计和税务是两个互相独立的体系。

回答人：chenyiwei
回复 22 楼 快枪 的帖子在权益性交易中，将所接受的捐赠或者债务豁免等视同资本性投入项目计入资本公积的是被投资方。就投资方而言，其豁免子公司的债务或者对子公司捐赠，应计入对子公司的长期股权投资，此处的长期股权投资成本增加额恰好与子公司的权益增加额相对应。

回答人：chenyiwei
回复 24 楼 快枪 的帖子你所列出的会计分录基本正确。 A的资本公积并不是“考虑递延所得税影响”，而是应当考虑当期所得税影响。
如果A公司不存在未弥补的税务亏损，则该资本公积 83 在税务上应当视作债务重组所得，计入当期应纳税所得额，确认应交所得税。
相应地，计入资本公积的金额只是扣除所得税后的净额。 考虑到税务上对关联方的特别纳税调整规定，关联方之间就同一税务事项的税务处理可能并不对等，不能认为母公司的债务重组损失（会计上计入长期股权投资的金额）一定可以税前扣除。如果不能税前扣除，也不一定就能构成长期股权投资的计税基础。如果既不能在当期扣除也不能构成长期股权投资的计税基础，则不能确认递延所得税资产。

回答人：chenyiwei
回复 26 楼 快枪 的帖子是否确认与对子公司的长期股权投资相关的递延所得税资产或者递延所得税负债，应按《企业会计准则第 18号——所得税》第十二条和第十四条的规定。如果在可预见的未来不会转让该子公司股权的，则不应确认递延所得税。如果在可预见的未来将转让该子公司股权的，因为长期股权投资的计税基础为零，所以应确认递延所得税负债。 谢谢补充和指正。

提问人：wangxu811024 时间：2011-11-10 14:00:13
回复 chenyiwei 的帖子
陈老师，如果某一国有企业A将自己的房产无偿划给子公司B，那B公司是应该计入资本公积，A公司计入长期股权投资？
B公司接受无偿划拨的房产，是否需要交纳企业所得税？

回答人：chenyiwei
理论上应当是要的。但实务中可以与税务机关沟通一下。

提问人：xinshourumen 时间：2015-09-29 13:06:28
陈版， 《国家税务总局关于企业所得税应纳税所得额若干问题的公告》（国家税务总局公告 2014 年第 29 号）第二条第（一）项规定：企业接收股东划入资产（包括股东赠予资产、上市公司在股权分置改革过程中接收原非流通股股东和新非流通股股东赠予的资产、股东放弃本企业的股权， 下同），凡合同、协议约定作为资本金（包括资本公积）且在会计上已做实际处理的，不计入企业的收入总额，企业应按公允价值确定该项资产的计税基础。 国家税务总局公告 2014 年第 29 号第二条第（二）项规定 ： 企业接收股东划入资产，凡作为收入处理的，应按公允价值计入收入总额，计算缴纳企业所得税，同时按公允价值确定该项资产的计税基础。 根据本条规定，是否可以理解为：企业接受股东划入资产的税务处理，分为两种情况，第一种情况，作为接受投资处理，即：无需作为收入缴纳企业所得税；第二种情况，作为收入处理，即：按照接受捐赠，计入应纳税所得额。

回答人：chenyiwei
可以这样理解。即区分是否属于具有商业实质的正常交易，如果是正常交易则计入损益和应纳税所得额；如果实质上是资本性投入，则计入资本公积，不计入应纳税所得额。

提问人：春风中的忘忧草 时间：2016-05-19 14:08:46
如果给予捐赠的一方只是同一实际控制人下属的公司之一，没有股权关系的情况，是计入资本公积？还是营业外支出？

回答人：chenyiwei
结合具体情况分析。但考虑到双方同受一个实际控制人控制，应按权益性交易处理的可能性较大。

提问人：呼叫帮助 时间：2018-03-17 22:04:08
证监会公告[2008]48号： 证监会公告[2009]34号： 证监会公告[2010]37号 这些公告还是有效执行的吧，陈版！

回答人：chenyiwei
这些公告仍然有效。